【裁判字號】    89,訴,259
【裁判日期】    890706
【裁判案由】    重傷害
【裁判全文】
臺灣桃園地方法院刑事判決                          八十九年度訴字第二五九號
    公  訴  人  臺灣桃園地方法院檢察署檢察官
    被      告  甲○○
                乙○○
    右二人共同  戊○○
    選任辯護人  己○○
                丁○○
    被      告  庚○○
    指定辯護人  本院公設辯護人沈芳萍
右列被告因重傷害案件，經檢察官提起公訴（八十八年度偵字第一四八四九號），本
院判決如左：
        主  文
本件公訴不受理。
        理  由
一、公訴意旨略以：被告庚○○於民國八十八年九月十二日凌晨三時三十分許，在桃
    園縣境虎頭山區，與被告甲○○、乙○○因不滿辛○○使用丙○○（由臺灣桃園
    地方法院檢察署檢察官另為不起訴處分）之信用卡，與辛○○發生爭執，三人竟
    共同基於重傷害之犯意聯絡，分持被告庚○○所有之高爾夫球桿毆打辛○○，致
    辛○○受有硬腦膜外出血併意識不清及左脛骨開放性骨折等傷害，三人見辛○○
    血流不止，隨將辛○○送醫就治，隨即於犯罪未發覺前至臺北縣警察局新莊分局
    文化派出所自首，並扣得被告庚○○所有高爾夫球桿三枝，案經被害人辛○○之
    父壬○○訴由臺北縣警察局新莊分局報請臺灣桃園地方法院檢察署檢察官偵查起
    訴，因認陂告庚○○、甲○○及乙○○三人共同涉有刑法第二百七十八條第一項
    之重傷害罪嫌云云。
二、按犯罪事實應依證據認定之，無證據不得推定其犯罪事實，刑事訴訟法第一百五
    十四條定有明文；又認定不利於被告之事實，須依積極證據，苟積極證據不足為
    不利於被告事實之認定時，即應為有利於被告之認定，更不必有何有利之證據，
    最高法院三十年上字第八一六號著有判例可資參照，又重傷害罪與普通傷害罪之
    區別，端以行為人加害時有無致人重傷之故意為斷，至於被害人受傷之部位以及
    加害人所用之凶器，有時雖可藉為認定有無重傷害故意之心證，惟究不得據為絕
    對之標準，最高法院五十五年臺上字第一七○三號判例可資參照。
三、訊據被告甲○○、庚○○及乙○○三人固不否認有於前揭公訴意旨欄所載之時、
    地，分持被告庚○○所有之高爾夫球桿毆打被害人辛○○之手、腳部位，惟堅詞
    否認有重傷害之故意，辯稱：其等三人並無毆打被害人辛○○之頭部，係被害人
    不慎自虎頭山階梯失足跌落等語。經查：（一）、證人丙○○於本院八十九年三
    月二十三日及五月三十一日審理中結稱，被告甲○○、庚○○及乙○○三人確有
    於前揭公訴意旨欄所載之時、地，分持高爾夫球桿毆打被害人辛○○之手、腳等
    部位，惟其並無親見被告甲○○、庚○○及乙○○三人有毆打被害人頭部之情，
    又被害人於桃園縣虎頭山區時，因行走不慎有自階梯失足跌落，碰撞頭部之情等
    語，堪信被告三人是否有毆打被害人頭部之情，尚難認為無疑。（二）、又證人
    壬○○即被害人之父於本院八十九年三月二十三日及六月二十二日審理時亦證稱
    ，被害人身體、精神狀況正常，尚無大礙，頭部亦無異狀，目前已在從事鐵工工
    作，應非重傷害等語，足見公訴人遽認被害人受有重傷害，似與事實尚難認為無
    間。（三）、再被害人於本院八十九年四月十九日庭訊時固指稱，被告甲○○、
    庚○○及乙○○三人係故意毆打其頭部云云，然查被害人之指述本以使被告受刑
    事追訴為目的，是得否單憑被害人之惟一指述，遽論被告甲○○、庚○○及乙○○三人涉有重傷害犯行，尚難謂為無疑。（四）、況如本件公訴人於起訴書中所
    云，被告甲○○、庚○○及乙○○三人毆打被害人之原因，係為使被害人償還債
    務，則苟被害人因此而受有重傷害，被告甲○○、庚○○及乙○○三人反或更難
    達到目的，復且被告甲○○、庚○○及乙○○三人與被害人並無何宿仇大恨，衡
    諸常情，應無置被害人重傷之犯意，再者被告有三人之多，並分持堅硬之高爾夫
    球桿，倘被告甲○○、庚○○及乙○○三人確有使被害人受重傷害之犯意，被害
    人是否僅受有硬腦膜外出血併意識不清及左脛骨開放性骨折等傷害？且被告三人
    又何須迅將被害人延醫救治，診療被害人傷情？是被告甲○○、庚○○及乙○○
    三人辯稱，其等三人並無使被害人受重傷之故意云云，尚非全無足信憑。（五）
    、參以經本院向財團法人長庚紀念醫院函查之結果，認被害人係於八十八年九月
    十二日至財團法人長庚紀念醫院急診、住院治療，診斷為凹陷性顱骨骨折合併硬
    腦膜上出血及左側脛骨骨折，八十八年九月二十日被害人出院時復原狀況良好，
    衡諸被害人之病情，主要係顱骨及頭皮裂傷、腦組織受損輕微，應無重大不治或
    難治之情，有財團法人長庚紀念醫院八十九年五月十五日（八九）長庚院法字第
    ○一一六號函乙紙在卷可稽，足見公訴人認被害人所受之傷害業已達重傷害之界
    ，似尚難認為有據，核被告甲○○、庚○○及乙○○三人所為應係共犯刑法第二
    百七十七條第一項之普通傷害罪，公訴人認被告甲○○、庚○○及乙○○三人所
    為係共犯刑法第二百七十八條第一項之重傷害罪，似非無誤會。
四、按告訴乃論之罪，未經告訴者，應諭知不受理之判決，刑事訴訟法第三百零三條
    第三款定有明文。查本件被告甲○○、庚○○及乙○○三人係共犯刑法第二百七
    十七條第一項之普通傷害罪，此節業如前述，惟按刑法第二百八十七條前段規定
    ，刑法第二百七十七條第一項之普通傷害罪，須告訴乃論，茲因被害人辛○○未
    經提出告訴，致本件訴訟欠缺訴訟條件（查被害人之父壬○○於警訊時固曾提出
    告訴，惟因被害人於本件事發時業已成年〈六十五年九月十六日生〉，是壬○○
    已不得援依刑事訴訟法第二百三十三條第一項之規定，獨立提出告訴，又本件檢
    察官復未依刑事訴訟法第二百三十六條第一項之規定，指定代行告訴人提出告訴
    ，益見壬○○所提之告訴是否於法相符，更非無推究之餘地），是揆諸上開說明
    ，本件既未經合法告訴，欠缺訴訟條件，自應諭知不受理之判決。
據上論斷，應依刑事訴訟法第三百零三條第三款，判決如主文。
本案經檢察官魏雯祈到庭執行職務。
中      華      民      國    八十九    年      七      月      六      日
                                臺灣桃園地方法院刑事第五庭
                                            法  官  林信旭
右正本證明與原本無異。
如不服本判決，得於判決送達後十日內，向本院出上訴狀。
                                            書記官  吳一凡
中      華      民      國    八十九    年      七      月      十      日


司法院資訊處製作；財團法人民間司法改革基金會備份。
